【裁判字號】    91,上訴,2803
【裁判日期】    920717
【裁判案由】    殺人未遂等
【裁判全文】
臺灣高等法院刑事判決                          九十一年度上訴字第二八三號
    上  訴  人
    即  自訴人  丙○○
    被      告  丁○○
    指定辯護人  本院公設辯護人  甲○○
右上訴人因被告傷害案件，不服臺灣桃園地方法院九十一年度自字第四九號，中華民
國九十一年七月九日第一審判決提起上訴，本院判決如左：
    主  文
上訴駁回。
    事  實
一、丁○○前於民國（下同）八十六年間因妨害風化案件，經本院判處徒刑，並定其
    應執行有期徒刑十年確定（自八十七年四月十七日起入監獄執行，至九十六年五
    月十四日執行期滿，非累犯），竟仍不知後悔，於九十一年二月一日上午，與丙○○、乙○○二人一同在台北監獄和一舍二十四房執行時，因丙○○未及時清理
    出舍房中之置物格供其使用，發生爭吵，即心生不滿，並基於普通傷害之犯意，
    於同日中午十二時許，利用丙○○在房內蹲下取用午餐時，持置放於室內廁所旁
    ，平日用作上廁所時阻擋視線，重量為二公斤三百公克之木頭窗框乙只，從後敲
    擊丙○○之頭部乙下，並再敲擊丙○○所伸出阻擋之右手背乙下，致丙○○因之
    受有額頭紅腫乙處及右手背擦傷乙處之傷害。嗣乙○○見狀即行按下房內之報告
    燈，即由台北監獄管理員李貴榮到場處理，並將丙○○送至台北監獄醫務中心就
    醫治療。
二、案經丙○○提出自訴。
    理  由
一、訊據被告丁○○，固坦承於右揭時地，因使用置物格情事與上訴人（即自訴人）
    丙○○發生爭吵，辯稱：因丙○○當時先動手打被告，伊被打後即昏昏的，不知
    發生何事，似有以窗框打了丙○○一下，絕無故意傷害丙○○之意圖等語。
二、本院查：
（一）被告確因上訴人丙○○未及時騰出舍房中之置物格，與丙○○發生爭吵，於右
      開時地，乘丙○○蹲下取用午餐時，乘其不備，持木頭窗框乙只，從後敲擊丙○○之頭部乙下，及丙○○所伸出阻擋之右手背乙下，致丙○○因之受有頭部
      紅腫乙處，及右手背擦傷乙處之傷害之事實，除有丙○○於原審及本院審理中
      之指訴外，亦有丙○○於九十一年二月一日送台北監獄醫務中心就醫治療之病
      歷資料乙份及台北監獄九十一年四月三日北監守衛字第○九一二六○○○九一
      號函，該函載有：該監特約醫師簽稱受刑人丙○○「二月一日曾因右手臂有一
      擦傷痕，額頭有一似碰撞紅腫現象，其他無明顯外傷，擦藥後，即回舍房」等
      在卷可稽（參閱原審第六頁至第十六頁），是上訴人丙○○因受被告以木質窗
      框敲擊，確係受有如事實欄所示之傷害，自堪認定。
（二）雖被告丁○○辯稱：因二人爭吵，當時丙○○也有打他，故似乎也順手打了丙○○一下，並無傷人故意以及當時係自訴人丙○○先動手打他，他被打後即昏
      昏的不知發生何事云云，惟查：
    (1)、與上訴人丙○○同舍房之證人乙○○在原審審理中證稱：「我當時跟被告、
        自訴人同房，當天中午我們三人準備打飯，我有看到被告拿窗戶打自訴人的
        頭部，自訴人當時是蹲著，被告從後面打他，我有看到自訴人伸手擋，我看
        到後就按報告燈，後來證人李（貴榮）就過來處理，我有看到自訴人右手臂
        紅紅的。」（參閱原審卷第五十四頁）。
    (2)、又據當時處理事故之台北監獄管理員證人李貴榮亦在原審證稱：「我當天中
        午在當班，我聽到和一舍二四房內有人按報告燈我就趕過去開門查看，我看
        到被告手上拿著木板窗框，這個窗戶平常都是裝在窗戶上面，長、寬各約五
        十公分，我就叫被告把窗戶放下，我有看到自訴人右手臂破皮流血、頭頂左
        側有紅腫，自訴人說是被告拿窗戶打他，我沒有注意到窗戶上有無血跡，當
        時我有問被告他說是自訴人先動手打他，他才動手打他，可是他們打架過程
        我沒有看到，被告沒有說他因此受傷，……我當天有把自訴人送去北監的醫
        務中心就醫（參閱原審卷第五十三頁）。
      按上開二證人乃事故發生現場之目擊證人，以及當班負責處理事故之管理員，
      所陳內容互核相符，自堪予以採信，是被告之前開辯解不僅核與自訴人丙○○
      上開指訴之情節不符，亦核與證人李貴榮、乙○○二人證述之情節，均相矛盾
      ，且被告亦未能提出其當時遭自訴人丙○○先動手毆打所受傷害之積極事證為
      憑，其所辯，顯係事後卸責之詞，不足採信。被告有傷害犯行，自堪認定。
（三）至丙○○除指訴被告丁○○有以木質窗框打上訴人成傷之行為外，堅詞指控被
      告有殺人故意，其行為實欲置上訴人於死地；並指陳丁○○因前向其勒索七百
      元（新台幣，下同）之房值星費及二千元工廠代工費用遭拒，復懷疑丙○○有
      密告其要求同房口交行為，而懷恨上訴人，故藉口爭執，舉起重達十多公斤之
      窗框，猛擊上訴人丙○○之後腦多次，致其人身重要部位後腦右側多處紅腫、
      頭痛、頭暈欲嘔吐，有腦震盪現象，上訴人幸未因被告丁○○之重擊而死亡，
      被告實有殺人故意及致死之行為，並非傷害犯行。惟查：
    (1)、上訴人所稱被告強索代工費、房值星費被拒以及被告懷疑其密告與同房口交
        等節，均為被告丁○○所否認，即負責處理本件事故之監獄管理員李貴榮在
        原審時亦證稱：「．．．，被告曾跟我說過他跟自訴人曾在其他工場有過口
        角，我問過自訴人，他說不記得了」等詞（見原審卷第五十三頁），按如上
        訴人丙○○與被告丁○○間有如丙○○所陳勒索、密告等重大糾紛存在，於
        自訴人被毆擊後，為保護自己之安全，理當即時向管理員報告，以免再有危
        害發生，核丙○○當時既已表示不記得與被告有口角或其他衝突，於法院審
        理中對此指訴，亦無法提出任何證據以資佐證，自不足認為兩人間有如丙○○所稱之積怨存在。
    (2)、上訴人又稱：被告丁○○以殺人故意，舉起重達十多公斤之窗框猛擊上訴人
        之身體重要部位，致其後腦受傷多處，並有頭痛、頭暈等腦震盪現象，被告
        基於殺人決意下手猛擊，有致上訴人於死之行為等語。查被告用以敲擊丙○○之扣案窗框，經本院於九十一年十月三十一日下午二時三十分，在本院實
        地勘驗結果：
        重量為二公斤三百公克。
        窗框材質為木頭，中間間隔透明部分為玻璃。
        木頭窗框長為六十二公分、寬為四十六點五公分，厚度為三公分。
        並有勘驗照片三幀附卷（參見本院卷第五十二頁至第五十六頁），勘驗結果
        提示被告與上訴人，均無異議。
    (3)、核本件衝突肇因於丁○○新調入二十四房，向丙○○索用其占用之置物格被
        拒之細故，心生不快，而生爭執，被告丁○○堅決否認有任何殺人意圖及行
        為，且核二人並無深仇及重大積怨，被告丁○○應無殺害丙○○之動機，且
        上訴人丙○○於右揭時地遭被告持上開木頭窗框敲擊時，係背對著被告乙節
        ，亦據上訴人丙○○於本院審理時供述明確，是被告於右揭時地若果有持上
        開木頭窗框殺害上訴人丙○○之故意，則上訴人丙○○焉有因之僅受有頭部
        額頭紅腫乙處及右手背擦傷乙處，均屬皮肉外傷？又窗框重量僅二公斤三百
        公克，非如告訴人所言重達十餘公斤，窗戶間隔之玻璃迄今猶完好未破裂，
        足見丁○○並非猛擊丙○○，自其僅造成丙○○額頭紅腫及手臂破皮傷等情
        以觀，被告應係基於普通傷害之故意，而為傷害之犯行，其無殺人意圖，至
        為灼然，是上訴人之殺人未遂指控自無可採。
三、綜上所述，被告丁○○之傷害犯行，因事證明確堪予認定，應予依法論科，核被
    告丁○○所為係犯刑法第二百七十七條第一項之傷害罪，原審因認被告罪證明確
    ，引用刑法第二百七十七條第一項前段、第四十一條第一項前段、罰金罰鍰提高
    標準條例第一條前段、第二項等規定，並審酌被告丁○○之品行、犯罪之動機、
    目的及其犯罪情狀，量處被告丁○○有期徒刑肆月，並諭知有期徒刑如易科罰金
    ，其折算標準以參佰元折算壹日，其認事用法核無不合，其量刑亦稱妥適，本件
    上訴人空言指摘原判決未斟酌被告下手殘暴，有殺人罪嫌，輕縱被告犯行云云，
    難認有理由，應予駁回。
據上論斷，應依刑事訴訟法第三百六十八條，判決如主文。
中      華      民      國    九十二    年      七      月     十七     日
                              臺灣高等法院刑事第十六庭
                                  審判長法  官  許  增  男
                                        法  官  周  煙  平
                                        法  官  陳  孟  瑩
右正本證明與原本無異。
如不服本判決，應於收受送達後十日內向本院提出上訴書狀，其未敘述上訴之理由者
並得於提起上訴後十日內向本院補提理由書（均須按他造當事人之人數附繕本）。
                                        書記官  沈  秀  容
中      華      民      國    九十二    年      七      月     十八     日
附錄：本判決論罪科刑法條全文
刑法第二百七十七條
  傷害人之身體或健康者，處三年以下有期徒刑，拘役或一千元以下罰金。
  犯前項之罪，因而致人於死者，處無期徒或七年以上有期徒刑，致重傷者，處三年
  以上、十年以下有期徒刑。


司法院資訊處製作；財團法人民間司法改革基金會備份。
